【裁判字號】    89,訴,61
【裁判日期】    900430
【裁判案由】    侵權行為損害賠償
【裁判全文】
臺灣高等法院臺中分院民事判決  八十九年度訴字第六一號
      原      告  乙○○
      訴訟代理人  丙○○
      被      告  甲○○
右當事人間因侵權行為損害賠償事件，經原告提起刑事附帶民事訴訟，經本院刑事庭
裁定移送（八十九年度交附民字第七八號）民事庭，本院判決如左︰
      主      文
被告應給付原告新臺幣貳佰柒拾壹萬參仟壹佰肆拾肆元，及自民國八十九年二月二十
四日起至清償日止，按週年利率百分之五計算之利息。
原告其餘之訴駁回。
訴訟費用由被告負擔。
本判決第一項於原告以新臺幣玖拾萬元為被告供擔保後，得假執行。但被告如於假執
行程序實施前，以新臺幣貳佰柒拾壹萬參仟壹佰肆拾肆元為原告預供擔保，得免為假
執行。
原告其餘假執行之聲請駁回。
      事      實
甲、原告等方面：
一、聲明：求為判決：(一)被告應給付原告新台幣肆佰參拾貳萬參仟陸佰柒拾陸元正，
    及自起訴狀繕本送達被告之翌日起至清償日止，按年息百分之五計算之利息。(二)
    訴訟費用由被告負擔。(三)原告願供擔保，請准宣告假執行。
二、陳述：除引用原判決書之記載外，補稱：
  (一)被告於民國八十七年五月八日下午三時四十分許，駕駛車牌號碼丁○○○○○○
    號自用小客車，沿台中縣龍井鄉○○路南下車道行駛，途經中山路口，因疏於注
    意前方行車狀況，仍以七十公里時速冒然行駛，致撞及由原告所騎乘之機車，造
    成原告受有外傷性腦傷併左側偏癱等傷害，本案業經台灣台中地院檢察署檢察官
    提起公訴，並經鈞院八十九年交上易字第二一八號判決被告過失傷害罪有期徒刑
    六個月確定在案。
  (二)本件車禍之發生，依台灣省車輛行車事故覆議鑑定委員會鑑定意見為：「甲○○
    駕駛自小客車行經閃光黃燈號誌交岔路口，未依規定減速且嚴重超速行駛為肇事
    主因」，可見被告有絕大部分之過失責任，而原告不敢說自身完全無過失，或多
    或少有部分之過失責任，但絕無被告於偵查中所稱係原告當時有酗酒之情形，蓋
    原告為女孩才十九歲，從未酗酒，原審亦依檢測結果認定原告之酒精濃度未超過
    標準值，被告所辯純係脫免自身之過失責任，不足採信。茲原告以自身有百分之
    三十，被告應有百分之七十之過失比例，依上開規定計算，被告應給付原告金額
    如下，一1.醫療費用：原告因被告之過失致腦部受傷而造成左半側癱瘓，經手術
    目前仍在門診治療中，日常生活均須旁人照顧，共計支出住院醫療費七十三萬八
    千四百元。2.門診掛號費、證書費：計一萬五仟二佰三十四元。3.衛材及藥費：
    小腿支架七千元、及腦藥計六萬四千二百元，共計七萬一千二百元。4.看護費用
    ：合計一佰二十八萬四仟五佰元，在醫院請看護工，每一日夜為二千五百元，從
    八十七年五月二十七日至六月二十七日止，共計花費七萬四仟五百元，又依台灣
    高等法院座談會之見解家屬未僱用看護而自行照顧得請求賠償看護費用，原告自
    八十七年六月二十八日起即未再僱請看護工，但因原告迄今仍行動不便無法照顧
    自己，故須親人在旁照顧，暫計至八十九年二月二十二日止共計六０五天，每天
    以二千元計算，共計一佰二十一萬元。5.門診載送車資：七仟二佰元。二喪失勞
    動能力之損害：共計四百五十四萬七千二百八十九元。原告為六十九年六月二十
    七日出生，現年二十歲，原係台中縣致用商工二年級肄業，因家庭需要而打工於
    本件車禍正值青春年華時，因被告之侵權行為後造成左半身癱瘓，已成中度肢障
    ，此有殘障手冊可證，從此以後行動不便，不但無法工作，完全喪失勞動力，更
    需親人時加照顧扶時，從而原告喪失勞動能力之損失以目前最低之基本工資每個
    月一萬五千八百四十元計算，從原告二十歲算至退休年齡六十五歲共計四十五年
    之工作損失，依霍夫曼計算法計算原告此部份之損失為四百五十四萬七千二百八
    十九元。三精神慰撫金：一百萬元。按原告正值青年力，前途正是一片大好，突
    遭此事故巨變為殘廢，生活均由親人照顧，身心所受之痛苦絕非常人所能體會，
    茲以一百萬元作為精神慰撫金。
  (三)以上原告之損失共計七百六十六萬三千八百二十三元，以被告有百分之七十之過
    失比例計算，被告應賠償原告總計為五百三十六萬四千六百七十六元整，而被告
    已由強制責任險之保險公司給付保險金一百零四萬一千元，其餘四百三十二萬三
    千六百七十七元應由被告負責賠償，惟被告自車禍發生後，對如何賠償原告之損
    失均置之不理，除由保險公司給付上開保險金外，被告分文未支付，造成原告家
    庭生活困苦。
三、證據：提出車輛行車事故鑑定資料、光田醫院醫療費用清單及收據、台中市立復
    建醫院醫療費用清單、中山醫學院附設醫院醫療費用收據、沙鹿童醫院收據、統
    一發票暨收據、看護費用收據、車資證明、戶籍謄本、及殘障手冊等件為証。
乙、被告方面：
一、聲明：求為判決：(一)原告之訴駁回。(二)訴訟費用由原告負擔。(三)如受不利益判決
    ，願供擔保請准宣告免為假執行。
二、陳述：
  (一)被告於八十七年五月九日下午三時四十分許，駕駛所有車牌號碼丁○○○○○○
    號自小客車，沿台中縣龍井鄉○○路二段外環道，速限每小時七十公里，由北往
    南方向行駛，途經中華路二段與中山中路之交岔路口時，突有未滿十八歲之原告
    酒後無照駕駛車牌號碼戊○○○○○○○號輕型機車，亦未戴安全帽，沿中山中
    路由西往東方向駛經該交岔路口，原告未遵守道路交通標誌標線號誌設置規則第
    二百十一條第一項規定，於閃光紅燈路口未讓幹道之被告車優先通行，逕行穿越
    該交岔路口，致被告閃煞不及，而碰撞原告所騎機車致生本件交通事故，被告於
    車禍發生後即將原告速送往台山縣沙鹿鎮光田醫院急救，並通知台中縣烏日分局
    車龍井分駐所派員前往交通事故現場處理，及通知原告母親速至光田醫院瞭解情
    況。
  (二)按損害賠償，除法律另有規訂或契約另有訂定外，應以填補債權人所受損害及所
    失利益為限。民法第二百十六條第一項訂有明文。同法第二百十七條第一項：損
    害之發生或擴大，被害人與有過失者，法院得減輕賠償金額或兔除之。同法第二
    百十八條第一項：損害非因故意或重大過失所致者，如其損害賠償致賠償義務人
    之生計有重大影響時，法院得減輕其賠償金額。茲就原告所訴事實辯駁如下：1.
    台灣省台中縣車輛行車事故鑑定委員會中縣鑑字第八八三○三號鑑定意見書，其
    所載肇事經過、肇事分析、鑑定意見等，均有偏頗、失當之處：原告未遵守道路
    交通標誌標線號誌設置規則第二百十一條第一項規定，於閃先紅燈路口未讓幹道
    之被告車優先通行，逕行穿越該交岔路口，應係肇事主因。2.該鑑定意見書記載
    當事人乙○○「女、六十九年六月二十七日生) 、輕機車．．．」於八十七年五
    月九日時原告未滿十八歲，即未達報考駕照決定年齡，亦即原告無照駕駛機車。
    又該鑑定意見書記載「五、車損情形：朱車車前引擎蓋、車頭前方等多處損。楊
    車左後側、後方、座墊等處損。」但被告前於本件交通事故鑑定委員會中即發言
    表示被告所駕駛汽車於本件交通事故發生前已遭他人毀損引擎蓋、保險桿及前擋
    風玻璃等處，該等毀損並非此次交通事故使然，另從原告所騎機車並無嚴重凹陷
    、破損、刮痕之情況，及原告僅頭部受傷而無其他嚴重外傷，可知本件交通事故
    因原告無照駕車，突然從支線衝出橫越幹道，致被告閃避不及而擦撞及，且因原
    告未戴安全帽而致頭部撞擊路面是受傷主因。又該鑑定意見書記載「肆、肇事經
    過．．．途經肇事地段嚴重超速重撞由西往東。」查肇事地段之交通標誌，被告
    行駛之中華路段時速為七十公里，肇事當時被告車速約七十公里，係於快車道依
    速限行駛，絕非嚴重超速，被告係因原告突然自支線衝越車道而閃避不及擦撞原
    告，絕非正面重撞，本件係原告未依規定讓幹道車優先通行，逕自衝越路口，致
    被告即時煞車亦閃避不及而撞傷原告，又原告酒後駕車亦是造成本件交通事故之
    主因之一。又台灣省車輛行車事故覆議鑑定委員會八十八年十一月十一日府覆議
    字第八八○○九一六號函所示，仍維持原議，顯未盡公平、審慎裁量之責。
  (三)全民健康保險有別於一般私人向保險公司投保之保險，保費本毋庸由要保人全部
    負擔，故全民健康保險具有社會福利政策之性質，因此健保給付額不應列為損害
    賠償金額之請求範疇，又親人看護費用，每日以新台幣貳仟元計算，依據為何，
    究由何親人看護、看護時間為何？均應公平衡量之。
  (四)本件原告過失遠較被告為重，被告於本件交通事故中之過失僅車輛行經路口未減
    速慢行而已，而原告卻有上揭事項，況被告於本件交通事故中，原信賴一般大眾
    於支幹道交岔路口，均將依道路交通標誌標線號誌設置規則駕駛，以確保行車安
    全，詎料原告竟違規駕駛，致發生本件交通事故，基於「社會信賴保護原則」，
    被告對於本交通事件之過失責任，應有相當程度減免。
  (五)本件交通事故，原告主張之賠償金額過高，致被告生計有重大影響：1.醫療及相
    關費用應以原告實際給付金額為損害之計算，健保給付部分不應併入請求賠償。
    2.原告並無提出醫院診斷書證明無法痊癒或確認終生喪失勞動能力，且本事件發
    生當時原告尚輟學在家，並無正當、穩定之職業，故原告所請喪失勞動能力之損
    失，有待斟酌，又最高法院五十一年台上字第二二三號判例載明「慰藉金之賠償
    須以人格權遭遇侵害，使精神上受有痛苦為必要，其核給之標準非不可斟酌雙方
    身分資力與加害程度及其他各種情形核定相當之數額。」，被告係名工人，月薪
    二萬餘元，父親年邁、殘障，母親家管照顧父親，日常生活尚難以維持，那有一
    百萬元之慰撫金賠償。
  (六)本件交通事故後，被告奔走於承保汽車保險之明台產物保險公司，該期間亦請該
    保險公司人員陪同被告與原告家屬進行三次調解，雖因原告家屬執意新台幣三百
    萬元賠償金額，被告無力負擔而未能達成調解，然亦為原告爭取一百零四萬一千
    元之保險理賠金額，該保險金額亦經交付原告家屬簽收。
三、證據：提出借款證明書一件為証。
丙、 本院依職權調閱本院八十八年度交易字第六九號過失傷害刑事全卷，及向沙鹿
     童綜合區域教學醫院函查原告目前身體機能狀況、喪失勞動能力之程度屬勞工
     保險殘廢給付標準表所示之幾等殘廢、特別看護每日工資、及原告因本件車禍
     所受傷勢影響智力之程度、有無常人之意識能力等情。
      理      由
一、本件原告於車禍後因受有上揭傷勢，於顱腔內出血併開顱術後，現左側肢體偏癱
    ，但意識清醒與常人並無太大差別，經沙鹿童綜合醫院神經外科鑑定結果，總智
    商為七十五，診斷為邊緣性智能不足一節，有該醫院八十九年十二月十九日（８
    ９）沙鹿童欽字第六九五號函、及九十年二月一日（９０）沙鹿童欽字第六四號
    函附之診斷証明書附卷可稽，足認原告並非無行為能力人，於本件訴訟自為有訴
    訟能力之人，無須監護人為其法定代理人實施本件訴訟行為，合先敘明。
二、原告等主張：被告於八十七年五月八日下午三時四十分許，駕駛車牌號碼丁○○
    ○○○○號自用小客車，沿台中縣龍井鄉○○路南下車道行駛，途經該路與中山
    路交岔路口時，因疏於注意前方行車狀況，仍以七十公里之時速冒然行駛，致撞
    及由原告所騎之機車，致原告受有外傷性腦傷併左側偏癱等傷害，被告過失傷害
    罪業經本院八十九年交上易字第二一八號判決有期徒刑六個月確定在案，本件車
    禍經台灣省車輛行車事故覆議鑑定委員會鑑定結果原告有百分之三十、被告有百
    分之七十之過失，爰依侵權行為損害賠償規定，請求被告應賠償原告醫療費用七
    十三萬八千四百元、門診掛號費、證書費用計一萬五仟二佰三十四元、衛材及藥
    費七萬一千二百元、看護費用一佰二十八萬四仟五佰元、門診載送車資七仟二佰
    元、喪失勞動能力之損害四百五十四萬七千二百八十九元、及精神慰撫金一百萬
    元，合計為七百六十六萬三千八百二十三元，以被告有百分之七十之過失比例計
    算，被告應賠償原告合計為五百三十六萬四千六百七十六元，而原告已受領強制
    責任給付保險金一百零四萬一千元，計被告尚應給付原告四百三十二萬三千六百
    七十六元，及自起訴狀繕本送達被告之翌日起至清償日止，按週年利率百分之五
    計算之利息等語。
三、被告則以：被告於上揭時間駕駛車牌號碼丁○○○○○○號自小客車，沿速限七
    十公里之台中縣龍井鄉○○路二段外環道，由北往南方向行駛，途經中華路二段
    與中山中路之交岔路口時，當時未滿十八歲之原告酒後無照騎乘輕機車，亦未戴
    安全帽，沿中山中路由西往東方向駛經該交岔路口，未遵守閃光紅燈路口應讓幹
    道之被告車先行，逕穿越該交岔路口，致被告閃煞不及而碰撞原告，原告逕行穿
    越該交岔路口，應係肇事主因，台灣省車輛行車事故覆議鑑定委員會之鑑定結果
    有未盡公平之處，被告信賴一般大眾於支幹道交岔路口，均應遵守道路交通標誌
    標線號誌設置規則駕駛，原告違規駕駛，致生本件車禍，基於社會信賴保護原則
    ，被告之過失責任，應有相當程度減免，又本件事故，原告主張之賠償金額過高
    ，致被告生計有重大影響，且醫療費用應以原告實際給付金額為損害之計算，健
    保給付部分不應併入請求賠償，原告於車禍當時輟學在家，並無正當、穩定之職
    業，原告請求喪失勞動能力之損失，有待斟酌，再原告請求一百萬元之慰撫金亦
    屬過高，於本件交通事故後，原告亦受有一百零四萬一千元強制保險理賠金，應
    予扣除等語，資為抗辯。
四、原告主張被告於上揭時間，駕駛車牌號碼丁○○○○○○號自用小客車，沿台中
    縣龍井鄉○○路南向行駛，途經該路與中山路交岔路口時，撞及由中山中路騎機
    車西向行駛之原告，致原告受有外創性腦傷併左側偏癱等傷害，被告過失傷害罪
    業經本院八十九年度交上易字第二一八號判決有期徒刑六個月確定之事實，業據
    原告提出台灣省車輛行車事故覆議鑑定委員會函、及醫療費用清單及收據等件為
    証，又為被告所不爭執，復經本院調閱本院八十九年度交上易字第二一八號過失
    傷害刑事案全卷查明屬實，惟被告以原告為本件車禍之肇事主因，應負較重之過
    失比例云云，經查：
    (一)依臺中縣警察局道路交通事故調查報告表、及肇事現場、車損照片（附於刑事
      偵查卷第十五至第十九頁）所示：車禍現場為雙向閃光號誌之交岔路口，被告
      自小客車沿中華路中車道南向行駛，原告則由中山中路東向行駛，被告自小客
      車之左輪煞車痕起自其駛之車道，尚未到達停止線前，長達四十六公尺，而右
      輪煞車痕起自於該車道之停止線，長達四一．七公尺，止於自小客車停止處，
      原告機車刮地痕則留在將通過交岔路口被告行向之中車道分道線延長線上，機
      車則拋至小客車前十七、二公尺處之快車道上，被告自小客車車前引擎蓋、保
      險桿凹損，原告機車幾近解體，由車損狀況，及被告自小客車二車輪煞車痕起
      點均尚未進入交岔路口，且分別長達四十六公尺、四一．七公尺，依車禍當時
      天候晴、路面乾燥，無缺陷、及無障礙物等情，參酌交通部所頒汽車煞車距離
      、行車速度及道路摩擦係數對照表可知，被告當時車速應高達時速八十公里以
      上，足見；被告於尚未進入交岔路口前，即已見到原告騎機車將進入交岔路口
      ，而採取煞車動作，但因速度太快而無法煞停，致生本件事故，被告雖於刑事
      偵查中供稱：其當時時速約七十公里云云（見偵卷第九頁背面），又於本院審
      理中陳述：其不清楚當時速度云云，惟衡之上開煞車痕距離及機車車損之嚴重
      情形，被告上開所辯均係避重就輕之詞，不足採信。況本件車禍經送請臺灣省
      臺中縣區車輛行車事故鑑定委員會鑑定及臺灣省車輛行車事故覆議鑑定委員會
      覆議結果，亦認被告駕駛自小客車行經閃光黃燈號誌交岔路口，未依規定減速
      ，且嚴重超速行駛，為肇事主因，原告騎乘輕型機車穿越幹線道未盡注意為肇
      事次因，有該鑑定委員會鑑定意見書及覆議鑑定委員會函附卷可稽。被告既有
      上述之過失，則其辯以應受信賴原則之保護，即屬無據。
    (二)又被告以原告當時酒醉駕車、及未載安全帽一節，經查：原告於車禍後經檢驗
      結果，血液中所含酒精濃度為十一．五ｍｇ／ｄＬ，有光田綜合醫院一般檢驗
      報告單一紙可稽（見原審刑事卷第十八頁），惟上開濃度換算吐氣所含酒精成
      份為○．○五七五ｍｇ／Ｌ，尚未超過○．二五ｍｇ／Ｌ之法定標準值，又被
      告辯以原告未戴安全帽，則為原告所否認，由上開事故調查表中並未記載原告
      未戴安全帽，被告亦未能積極舉証原告有未戴安全帽之事証，此部分自不足採
      。
    (三)按行車速度，依標誌之規定；又汽車行駛時，駕駛人應注意車前狀況，並隨時
      採取必要之安全措施；閃光黃燈表示「警告」，車輛應減速接近，注意安全，
      小心通過。道路交通安全規則第九十三條第一項、第九十四條第三項、道路交
      通標誌標線號誌設置規則第二百十一條第一項第一款分別定有明文。被告駕車
      自應注意上述道路交通安全規定，且依其狀況，又非不能注意，竟疏不注意，
      以致肇事，致原告受有上揭傷勢，被告自有過失，而被告之過失行為與原告之
      受傷間，有相當因果關係，被告依法自應負損害賠償責任。
五、按因故意或過失，不法侵害他人之權利者，負損害賠償責任；不法侵害他人之身
    體或健康者，對於被害人因此喪失或減少勞動能力或增加生活上之需要時，應負
    損害賠償責任；又不法侵害他人之身體、健康．．．被害人雖非財產上之損害，
    亦得請求賠償相當之金額。民法第一百八十四條第一項前段、第一百九十三條第
    一項、第一百九十五條第一項分別定有明文。本件車禍發生後原告所支付之醫療
    費用，係被告因過失不法侵害原告之身體、健康權，原告因此合理支出之醫療費
    用、看護費用，均係因侵權行為而增加之生活上需要，被告自應負損害賠償責任
    ，其餘喪失勞動能力損失、及精神慰藉金之請求，揆諸上開規定，亦無不合。茲
    就原告請求賠償上開各項之金額，審酌析述如下：
    (一)醫療費部分：原告主張其自車禍後共支出醫療費用七十三萬八千四百元、門診
      掛號費、證書費用計一萬五仟二佰三十四元部分，業據原告提出光田醫院醫療
      費用清單暨收據、台中市立復建醫院醫療費用清單、中山醫學院附設醫院醫療
      費用收據、及沙鹿童醫院收據等件為証，其中除證書費核計七佰元部分，非屬
      醫療上之必要費用，應予扣除外，其餘七十五萬二千九百三十四元，核均屬治
      療上之必要費用，應予准許。至被告對原告主張之醫療費用由健保局支付之部
      分，則辯以：全民健康保險有別於一般私人向保險公司投保之保險，保費本毋
      庸由要保人全部負擔，故健保給付額不應列為損害賠償金額之請求範疇云云，
      惟按保險制度，旨在保護被保險人，非為減輕損害事故加害人之責任，保險給
      付請求權之發生，係以定有支付保險費之保險契約為基礎，與因侵權行為所生
      之損害賠償請求權，並非出於同一原因，後者之損害賠償請求權，殊不因受領
      前者之保險給付而喪失，兩者除有保險法第五十三條關於代位行使之關係外，
      並不生損益相抵問題（最高法院六十八年台上字第四十二號判例參照）。全民
      健康保險，係政府為提供全民醫療保健服務，由被保險人依全民健康保險法第
      三十條項規定繳納保險費，保險人提供醫療保險給付與被保險人健保費之繳納
      仍處於對價關係，依保險制度之目的係以社會大眾力量分攤危險，全民健康保
      險目的亦係由全民共同參加保險，藉以分擔個人因疾病支出醫療費用之危險，
      二者在本質上並無差異，中央健康保險局對強制汽車責任保險人雖有代位請求
      權，惟上開一百零四萬一千元保險金已依法給付予原告，並於本件被告應給付
      原告之損害賠償金額中扣除，中央健康保險局亦無從再行使代位權，亦即中央
      健康保險局無法由代位法律關係取償上開醫療費用，此無法取償之醫療費用，
      即應回歸保險制度目的，即中央健康保險局所為之醫療給付，因被保險人已給
      付健康保險費在先，以醫療費用之給付旨在保護被保險人，而非為減輕損害事
      故加害人之責任，被告對此部分之醫療費用自不得主張免責，因之；被告上開
      所辯：原告對全民健康保險給付之醫療費用不能請求云云，自不足採。
    (二)關於衛材及藥費部分：原告因受有上揭傷勢，購買小腿支架七千元之費用，有
      收據一紙為証，屬病情所需，核屬必要，應予准許，至腦藥費用計六萬四千二
      百元部分，因原告已在上開醫院就診，其在外另行購買腦藥，並未能証明係屬
      醫療上必要之費用，此部分請求，自不能准許，應予駁回。
    (三)看護費用部分：原告主張其自八十七年五月二十七日至六月二十七日止，共計
      花費七萬四仟五百元，業據提出自護收據一紙為証，堪信為真實，應予准許；
      至原告請求自八十七年六月二十八日起至八十九年二月二十二日止，共計六０
      五天，未僱用看護而自行照顧之看護費用，每天以二千元計算，共計一佰二十
      一萬元部分，按原告雖未僱請醫院特別看護，而係由其親人照顧，原告未有看
      護費之支出，但被害人受傷需人看護，而由親屬代為照顧被害人之起居，因係
      基於親情而無看護費之支出，而親屬看護所付出之勞力，並非不能評價為金額
      ，只因兩者身分關係密切而免除支付義務，此種親屬基於身分關係之恩惠，自
      不能加惠於加害人，故由親屬看護時，雖無現實看護費之支付，仍應衡量及比
      照僱用職業護士看護情形，認被害人受有相當看護費之損害，得向加害人請求
      賠償（最高法院八十六年度台上字第二○○五號判決參照）。經查：原告目前
      身體狀況為身體肌肉張力強，在單手拐杖之協力下，可做短距離行走，日常生
      活因左手左腳偏癱，右上肢右下肢功能正常，所以須四肢一齊活動就須他人協
      助，如沐浴、穿衣、上床動作、吃飯（左手無法持碗）等情，有沙鹿童綜合醫
      院八十九年八月一日（８９）沙鹿童欽字第三九九號函附於本院卷第二十六頁
      可稽，依此情形，原告並非全日須他人照顧，僅於從事沐浴、穿衣、上床動作
      、吃飯等事項時，須他人協助，故其主張全日二千元計算看護費用，自屬偏高
      ，本院衡量上開事項所需花費之時間、人力，參酌親人於照顧原告之同時尚可
      從事其他家務工作，該事項之工作量及人力之費用每日應以五百元為適當，經
      核計上開在家看護期間之費用為三十萬元（計算方式為：500元x600天＝
      300,000），總計原告得請求之看護費用為三十七萬四千五百元（計算方式為
      74,500＋300,000＝374,500），原告於此數額內之請求，應予准許，至逾此範
      圍之請求，為無理由，應予駁回。
    (四)門診車資費用：原告主張其因傷就診，由清水赴沙鹿童綜合區域教學醫院二十
      四回，每回車資來回各一百五十元，合計共支出車資七千二百元一節，業經原
      告所提清水－沙鹿統一發票暨收據為證，查原告至醫院看診所支出之上開交通
      費，應屬受傷後就診所增加生活上需要之費用，而其請求之上開金額，由原告
      居住之清水至沙鹿間，每趟路程一百五十元，核屬相當，且核該期間即八十八
      年四月二十二日至八十九年二月十四日，與原告提出之上開就診醫療費用收據
      上所示就診之日期相當，是原告此部分之請求，為有理由，自應准許。
    (五)喪失勞動能力部分：原告主張因被告上開侵權行為後造成左半身癱瘓，已成中
      度肢障，有殘障手冊可證，日後無法工作，完全喪失勞動力，而請求喪失勞動
      能力之損失，以目前最低之基本工資每個月一萬五千八百四十元計算，自其二
      十歲起算至退休年齡六十五歲止，共計四十五年之工作損失，依霍夫曼計算法
      其此部份之損失為四百五十四萬七千二百八十九元一節，經查：原告目前狀況
      為：語言表達咬字較不清晰、身體肌肉張力強，在單手拐杖（下有四個腳）的
      協力下，可做短距離行走，日常生活因左手左腳偏癱，右上肢右下肢功能正常
      ，所以須四肢齊活動的日常生活活動就須他人協助，如沐浴、穿衣、上床動作
      、吃飯（左手無法持碗）．．．等，目前看來終身僅能從事輕便工作，屬於殘
      障給付標準中之神經障害的殘廢等級七等情，有沙鹿童綜合醫院八十九年八月
      一日（８９）沙鹿童欽字第三九九號函附於本院卷第二十六頁可稽，是原告請
      求減少勞動能力之損害，即洵屬正當。依勞工保險殘廢給付標準第八十八項規
      定屬七等殘，減少勞動能力之比率為百分之六九點二一，而依行政院勞工委員
      會八十六年十月十七日調整之基本工資為每月一萬五千八百四十元，原告請求
      自二十歲起算至退休年齡六十五歲止，共計四十五年之工作損失，依霍夫曼係
      數表扣除中間利息後，原告得請求減少勞動能力損失額為三百十四萬六千九百
      三十元（計算式：15,840元×12×0.6921＝131,544；131,544元×23,923,025
      ÷1,000,000＝3,146,930，角不計入），原告於此數額內之請求，應予准許，
      至逾此範圍之請求，為無理由，應予駁回。
    (六)精神慰撫金部分：原告以其正值青年，前途正是一片大好，突遭此事故成為殘
      廢，生活均由親人照顧，身心所受之痛苦絕非常人所能體會，而請求一百萬元
      精神慰撫金，經查：原告於車禍時年方十八歲，為高職肆業學生，而被告教育
      程度為高職畢業，從事塑膠射出工作，月薪二萬五千元至二萬七千元左右、未
      婚，本院斟酌兩造之身分、地位、經濟能力、及原告因本件車禍所受傷勢之嚴
      重，其精神上所受痛苦之程度等一切情狀，認原告請求之慰撫金一百萬元核屬
      有據，亦屬適當，應予准許。
    (七)以上核計原告可請求之金額合計為五百三十六萬三千零六十四元（計算方式為
      ：752,934＋7,000＋74,500＋374,500＋7,200＋3,146,930＋1,000,000＝
      5,363,064）。
六、末按損害之發生或擴大，被害人與有過失者，法院得減輕賠償金額或免除之。民
    法第二百十七條第一項定有明文。本件被告固有前述之過失行為而應負損害賠償
    之責，惟查原告行至閃光號誌之交岔路口其行車方向為閃光紅燈，亦疏未注意讓
    幹道之被告車優先通行，亦與有過失，經臺灣省臺中縣區車輛行車事故鑑定委員
    會鑑定及臺灣省車輛行車事故覆議鑑定委員會覆議結果，亦認原告駕駛輕型機車
    穿越幹線道未盡注意，為肇事次因，有上開鑑定委員會鑑定意見書及覆議鑑定委
    員會函附卷可稽，本院認為本件損害之發生，原告應負擔百分之三十之過失責任
    ，被告應負擔百分之七十之過失責任，故被告之賠償責任應依上開比例酌減，即
    被告應給付原告三百七十五萬四千一百四十四元（計算方式：5,363,064
    x70%＝3,754,144，角不計入），原告逾此部分之請求，為無理由，不應准許。
    再原告於事故發生後已向明台產物保險公司領取一百零四萬一千元之保險金一節
    ，為原告所不爭執，按強制汽車責任保險法第三十條規定：保險人依本法規定給
    付之保險金，視為加害人或被保險人損害賠償金額之一部分，加害人或被保險人
    受賠償請求時得扣除之。則本件車禍強制汽車責任保險人依法應給付之保險金為
    一百零四萬一千元，既已由原告領取，此部分金額自應從上開准許額內予之扣除
    ，經扣除後為原告可請求之金額為二百七十一萬三千一百四十四元。
七、查被告辯以本件交通事故，原告主張之賠償金額過高，致被告生計有重大影響一
    節，按損害非因故意或重大過失所致者，如其賠償致賠償義務人之生計有重大影
    響時，法院得減其賠償金額。民法第二百十八條固有明文。惟被告並未提出任何
    積極事證以供本院調查，此部分所辯,自無足採。
八、綜上所述，原告本於侵權行為之損害賠償請求權，請求被告賠償原告二百七十一
    萬三千一百四十四元，及自起訴狀繕本最後送達被告之翌日即八十九年二月二十
    四日起至清償日止，按週年利率百分之五計算之利息，原告之請求在此範圍內為
    有理由，應予以准許，至逾此範圍之請求，為無理由，應予駁回。
九、原告及被告分別陳明願供擔保，聲請宣告假執行及免為假執行，就原告勝訴部分
    核無不合，爰酌定相當金額分別准許之，至原告敗訴部分，其假執行之聲請，已
    失所依附，應予駁回。
十、本案事實已臻明確，兩造其餘攻擊防禦方法，不足以影響本判決結果，爰不一一
    論述，併此敘明。
據上論結，本件原告之訴，為一部有理由，一部無理由，依民事訴訟法第七十九條但
書、第三百九十條第二項、第三百九十二條判決如主文。
中      華      民      國     九十      年      四       月    三十    日
~B1民事第四庭審判長法  官  黃斐君
~B2                法  官  張鑫城
~B3                法  官  張浴美
右為正本係照原本作成。
如對本判決上訴，須於收受判決送達後二十日內向本院提出上訴書狀，其未表明上訴
理由者，應於提出上訴後二十日內向本院提出上訴理由書（須按他造人數附具繕本）
，並繳納送達用雙掛號郵票拾份（每份參拾肆元）。
上訴時應提出委任律師或具有律師資格之人之委任狀；委任有律師資格者，另應附具
律師及格證書及釋明委任人與受任人有民事訴訟法第四百六十六條之一第一項但書或
第二項（詳附註）所定關係之釋明文書影本。
~B                書記官  郭振祥
中      華      民      國     九十      年      四       月    三十    日
附註：
民事訴訟法第四百六十六條之一（第一項、第二項）
對於第二審判決上訴，上訴人應委任律師為訴訟代理人。但上訴人或其法定代理人具
有律師資格者，不在此限。
上訴人之配偶、三親等內之血親、二親等內之姻親，或上訴人為法人、中央或地方機
關時，其所屬專任人員具有律師資格並經法院認為適當者，亦得為第三審訴訟代理人
。
                                                                        Ｈ


司法院資訊處製作；財團法人民間司法改革基金會備份。
